【裁判字號】    88,訴,647
【裁判日期】    890303
【裁判案由】    損害賠償
【裁判全文】
臺灣雲林地方法院民事判決  八十八年度訴字第六四七號
    原      告  乙○○
    訴訟代理人  丑○○
    被      告  丁○○○
    訴訟代理人  丙○○
    被      告  甲○○
                壬○○○
    右一人
    訴訟代理人  子○○    住雲.
    被      告  庚○○    住雲.
                癸○○    住雲.
    右一人
    訴訟代理人  辛○○    住雲.
    被      告  戊○○    住雲.
    右一人
    訴訟代理人  己○○    住同.
右當事人間請求損害賠償事件，本院判決如左：
    主    文
原告之訴及假執行之聲請均駁回。
訴訟費用由原告負擔。
    事      實
甲、原告方面：
  一、聲明：被告應連帶賠償原告新台幣（下同）七十萬元及自起訴狀繕本送達之翌
      日起至清償日止，按年息百分之五計算利息，原告並願供擔保，請准宣告假執
      行。
  二、陳述：
      （一）原告所有坐落雲林縣麥寮鄉○○村○○路一號所有房屋，因被告等六人
            於民國（下同）八十六年三月間，僱請土木包商在住屋後增建房舍及加
            建樓層，因未作基地土質探測，亦未經建築師之規劃，即任意挖掘地基
            ，致使地基上土質鬆動地層下陷，而原告房屋與被告等人之房屋僅隔一
            道防火巷，且被告所建之房屋佔用該防火巷土地，以致波及原告房屋基
            地，致原告房屋地基鬆動下陷，嚴重傾斜，已成為危險之建物，無法居
            住，迫使原告遷居。原告於發現地基有鬆動之現象時，即主動告知被告
            應加以改善，被告卻置之不理，亦未作適當處理，造成原告房屋之重大
            損害，屢經與之理論，卻仍置之不理，經聲請調解，亦調解不成立。原
            告且曾於八十七年一月間向麥寮鄉公所、台西警察分局及麥寮消防隊分
            駐所陳情及檢舉被告等佔用防火巷危害公共安全，但亦無下文，未作合
            法處理。
      （二）按數人共同不法侵害他人之權利者，連帶負損害賠償責任。不能之其中
            孰為加害人者，亦同。民法第一百八十五條定有明文，同法第一百九十
            六條規定，不法毀損他人之物者，應向被害人賠償其物因毀損之價額。
            現因多處龜裂，無法住人，房屋價值減少七十萬元。為此，爰依上開法
            條之規定，請求被告負損害賠償責任。
  三、證據：提出被告營建照片六張、原告損壞之房屋照片六張、檢舉函影本三件、
            台灣雲林地方法院調解不成立證明書影本乙紙。
 乙、被告方面：
 壹、被告戊○○方面：
     一、聲明：原告之訴駁回。
     二、陳述：
        （一）按依民法第二百一十三條規定：「負損害賠償責任者，除法律另有規
              定或契約另有訂定，應回復他方損害發生前之之原狀。因回復原狀而
              應給付金錢者，自損害發生時起，加給利息。」、第二百一十四條亦
              規定：「應回復原狀者，如經債權人定相當期限催告後，逾期不為回
              復時，債權人得請求以金錢賠償其損害。」、第二百一十五條規定：
              「不能回復原狀者或回復原狀顯有重大困難者，應以金錢賠償其損害
              。」據上所引之規定，原告僅能請求被告回復其損害發生前之原狀，
              不能回復或回復顯有重大困難者，始應以金錢賠償其損害。而本件台
              灣省建築師工會雲林辦事處之鑑定書，並無該建物不能回復原狀或回
              復顯有重大困難之記載，且其鑑定結果估算之損害修復費用總計共二
              十九萬零八百五十五元，亦非如原告主張請求之七十萬元。另被告之
              房屋歷經八十八年九月二十一日集集、嘉義大地震，均安然無恙，原
              告卻陳稱其傾斜嚴重已成危險建物等語，與事實不符，而原告所謂之
              被迫遷居云云，係原告於台中縣太平市○○街二十二巷九號另有置產
              ，擬將系爭房屋出租或出售，原告亦曾於牆上漆有出租及電話字樣，
              嗣因原告提起八十八年度訴字第二三一號損害賠償之訴，惟恐承審法
              官於現場履勘發現，遂以噴漆塗銷之。
        （二）次查被告所有坐落麥寮鄉○○段三三八－九七八地號上之二樓中國式
              樓房，即門牌號碼麥寮鄉○○村○○路七十三號，店面面對寬廣之中
              華路，北側另有一間鄰居所有之店面係三角間，東面面對中華路，北
              面面對錦明路，原告所有系爭房屋面對錦明路，在被告所有房屋之後
              面，被告所有房屋於屋後增建廚房、浴室，因非重大工程，所需鋼筋
              、水泥、砂石、磚塊等建材需要量不多，不需要利用重型貨車載運，
              且多半建材可以堆置於中華路，如須堆置於錦明路，亦堆置於附近之
              空地，而鋼筋等大型建材係利用吊車吊運，砂石、水泥、磚塊等建材
              係利用房屋後面之巷弄以獨輪之工程推車推運。據上說明，可以推知
              被告於增建屋後之廚房、浴室時之施工，不可能造成原告系爭房屋之
              龜裂，至於原告所有房屋之損害，是否因年久失修，或其他自然力之
              因素及人為因素造成，因被告非建築專家，不宜妄加定論。其次，經
              台灣省建築師工會雲林縣辦事處鑑定書之鑑定結果第一段記載：「鑑
              定標的物之構造較為老舊，且一樓浴廁及屋頂皆為增建構造物，接合
              處結構較為脆弱，容易龜裂。」第二段並載：「就現況勘查之結果，
              鄰房施工之影響並不是裂紋損害之唯一因素，但因為鑑定標的物之構
              財老化而結構較弱，鄰房施工必定會造成損害。」，而被告於增建屋
              後廚房、浴室時，附近鄰居亦有多人在增建施工，惟均各自施工，並
              非共同施工，即如鑑定結果第二段但書所云，因建築標的物老化結構
              脆弱，鄰房施工必定會造成損害，而按舉證責任分配之原則，原告對
              於其房屋龜裂之損害結果是否因被告單獨或共同之侵權行為所致，而
              侵權行為造成損害結果，其間之因果關係應由原告負舉證責任。
        （三）民法第一八四條第一項規定：「因故意或過失，不法侵害他人之權利
              者，負損害賠償責任，故意以背於善良風俗之方法，加損害於他人者
              亦同。」，最高法院十七年上字第三五號判例亦陳明：侵權行為，須
              以故意或過失不法侵害他人之權利為要件。另最高法院十九年上字第
              三八號判例亦陳明：以侵權行為為原因，請求回復原狀或損害賠償者
              ，應就其權利被侵害之事實負立證之責。再，最高法院十九年上字第
              二七四六號判例亦陳明：因過失不法侵害他人之權利者，固應負損害
              賠償責任。但過失之有無，應以是否怠於善良管理人之注意為斷者，
              茍非怠於此種注意，即不得謂之過失。」本件原告所稱之共同侵權行
              為，須共同行為人皆已具備侵權行為之要件始能成立，若其中一人無
              故意亦或過失，則其人非侵權行為，不負與其他具備侵權行為要件之
              人連帶賠償損害之責任。綜上所述，原告對於被告提起之訴，無法證
              明被告有故意、過失不法侵害原告權利之侵權行為事實，更無法證明
              被告與其他被告有意思之聯絡與行為之分擔，被告應不須負共同侵權
              行為之連帶損害賠償責任，且被告亦無個別之侵權行為事實，亦不應
              負侵權行為之損害賠償責任，故原告之訴為無理由，應駁回之。
        （四）本件增建部份係由承纜人吳嘉祿承纜施工，承纜報酬每坪九千元，建
              材方面由人定作人自備。
    三、證據：提出鑑定結果影本一紙、照片二張、台灣雲林地方法院民事庭函影本
        乙份。
貳、被告癸○○、庚○○、壬○○○、甲○○、丁○○○方面：
    一、聲明：駁回原告之訴。
    二、陳述：
       （一）因原告所有系爭房屋，已是二十年以上之房屋，其牆壁裂痕，係因老
             舊所致之自然現象，又原告在十年前就己增建第三樓層，其磚壁之裂
             痕，係違建三樓重壓所致，並非被告增建所致。又原告之房屋係住明
             德路一號，而被告癸○○房屋是住於中華路六十三、六十五號，與原
             告之房屋距離七、八十公尺長，故原告請求顯無理由。
       （二）另依民法第一百九十條規定，因侵權行為所生之損害賠償請求權，自
             請求權人知有損害及賠償義務人時起，二年間不行使而消減。本件原
             告請求權，已逾二年時效期間，應予駁回。
       （三）本件增建部份係由承纜人吳嘉錄承纜施工，承纜報酬每坪九千元，建
             材由人定作人自備。
    三、證據：提出住戶合建廚房土水師承包合約書影本一份、增建工程費收據單多
        紙為證。
丙、本院依聲請勘現現場，並訊問證人吳嘉祿及調閱本院八十八年度訴字第五八六號
    民事卷宗。
    理      由
一、按「訴狀送達後，原告不得將原訴變更或追加他訴；但經被告同意或不甚礙被告
    之防禦及訴訟之終結者，不在此限。」民事訴訟法第二百五十五條第一項定有明
    文。本件原告於最後言詞辯論期日，言詞追加訴外人即承攬人吳嘉錄為被告，原
    告此項追加，未經被告等人同意，且追加訴外人吳嘉祿為被告，追加之法律關係
    與本事件之法律關係，亦不相同，自有礙被告之防禦及訴訟之終結，其為訴之追
    加，不應准許，先予敘明。
二、原告起訴主張，被告等於八十六年三月間，在雲林縣麥寮鄉○○段第三三八之九
    七八等地號土地上，僱請土木師在其等住屋後增建房舍及樓層，因未做好相當之
    防護措施，致毗鄰上揭工地之原告所有坐落雲林縣麥寮鄉○○村○○路一號房屋
    之牆壁龜裂，為此依據侵權行為法律關係，請求被告賠償損害七十萬元及其利息
    等語；被告等則略以：其等房屋後面增建部分，係以每坪九千元之價格，交由承
    攬人吳嘉祿施作，且依臺灣省建築師公會雲林縣辦事處之鑑定竟見所述，其等房
    屋之施工，並不是原告房屋裂紋之唯一因素，自不得以此認原告房屋之損害，係
    由被告增建房屋所造成。且原告房屋受損修復費用，經鑑定後，其修復用僅二十
    九萬八百五十五元，而原告竟請求七十萬元之損害賠償，自無理由等語，資為抗
    辯。
三、原告主張之事實，固據原告提出照片、檢舉函、雲林地方法院調解不成立證明書
    及台灣建築師公會雲林辦事處鑑定報告為憑。惟查，被告等在雲林縣麥寮鄉○○
    段第三三八之九七八等地號土地上︵即麥寮鄉○○路六十三至七十三號︶增建房
    屋、樓層，係由承攬人吳嘉祿承包施作等情，業據承攬人吳嘉祿到庭證述明確，
    此外，有承包合約書在影本在卷足憑，原告對此承攬事實，亦不爭執，是被告等
    增建房屋，係由承攬人吳嘉祿施工完成，自堪信為真實。
四、惟按承纜人因執行承攬事項，不法侵害他人之權利者，定作人不負損害賠償責任
    ，但定作人於定作或指示有過失者，不在此限，民法地一百八十九條定有明文。
    查本件原告所有坐落雲林縣麥寮鄉○○村○○路一號房屋之裂紋損害，分佈在房
    屋內各樓層內，業經本院現場勘驗現場，製有勘驗筆錄及原告提出之受損照片在
    卷可憑，且上揭裂紋損害，前經本院八十八年度訴字第二三一號事件審理中，囑
    台灣省建築師工會雲林縣辦事處鑑定結果，認鑑定標的物之構造較為老舊，且一
    樓浴廁及屋頂皆為增建構造物，接合處之結構較弱，容易龜裂，就現況勘查結果
    ，鄰房施工之影響，並不是裂紋損害之唯一因素，但因為鑑定標的物構材老化結
    構較弱，鄰房施工必會造成損害等語，有該鑑定報結論影本在卷可憑。依此鑑定
    意見所述，被告房屋增建，為造成原告房屋受損之眾多因素之一，則承攬人之施
    工方法，應有未妥之處，始造成原告房屋受有損害裂紋，應可認定。然本件承攬
    人吳嘉祿於審理中證稱，伊承攬施工，係依據舊有房子地基施工，被告等人並未
    有何特別之指示等語，而且原告又未證明被告對於定作或指示有何過失致造成上
    開損害，是依前揭意旨，其請求被告負損害賠償責任，自無理由，應予駁回。
五、本件事証已臻明確，兩造其餘主張，經審酌與本件判決結果不生影響，爰不一一
    論述，併此敘明。
六、本件原告之訴既經判決駁回，其假執行之聲請，已失所附麗，應併予駁回。
七、據上論結，本件原告之訴為無理由，依民事訴訟法第七十八條判決如主文。
中      華      民      國    八十九    年      三      月    三        日
                                        臺灣雲林地方法院民事庭
~B法      官  黃峻隆
右為正本係照原本作成。
如對本判決上訴須於判決送達後二十日內向本院提出上訴狀。（須附繕本）
中      華      民      國    八十九    年      三      月      四      日
~B法院書記官  周玄鎮


司法院資訊處製作；財團法人民間司法改革基金會備份。
